臺灣臺北地方法院刑事裁定　　　　　　　 96年度聲判字第3號
聲　請　人
即 告訴 人　丁○○
　　　　　　戊○○○
上二人共同
代　理　人　徐偉華律師
被　　　告　丙○○
　　　　　　甲○○
　　　　　　乙○○
上列聲請人即告訴人因被告等詐欺等案件，不服臺灣高等法院檢
察署檢察長中華民國95年12月14日，95年度上聲議字第5618號駁
回聲請再議之處分（原不起訴處分案號：臺灣臺北地方法院檢察
署檢察官94年度偵字第22954號、95年度偵字第24128號），聲請
交付審判，本院裁定如下：
    主  文
聲請駁回。
    理  由
一、按告訴人不服上級法院檢察署檢察長或檢察總長認再議為無
    理由而駁回之處分者，得於接受處分書後十日內委任律師提
    出理由狀，向該管第一審法院聲請交付審判。法院認為交付
    審判之聲請不合法或無理由者，應駁回之。刑事訴訟法第二
    百五十八條之一、第二百五十八條之三第二項前段分別定有
    明文。
二、本件聲請人丁○○、戊○○○因認：被告丙○○、甲○○母
    女，分別為設址臺北市松山區○○○路○段六二號七樓米琪
    旅行社有限公司（下稱米琪旅行社）之名義負責人與實際負
    責人，被告乙○○則為靠行於米琪旅行社之旅遊從業人員，
    並與廖福興、戊○○○為多年友人關係。被告三人均明知米
    琪旅行社已陷於資金週轉不靈且無預期營業進帳之狀況下，
    竟共同基於意圖為自己不法所有之犯意聯絡，由乙○○於民
    國九十三年十二月間，誆以因九十三年十二月二十六日印尼
    地區發生地震，故亟需現金用以支應旅行社取消出團之退團
    費用為由，陸續向丁○○、戊○○○夫妻借款新臺幣（下同
    ）二百八十六萬九千三百元，並分別交付發票人均為米琪旅
    行社，付款人均為華僑銀行城東分行，並均由被告乙○○於
    支票背面簽名背書之支票各五張與廖福興（票面總金額為一
    百四十四萬三百元）及戊○○○（票面總金額為一百四十二
    萬九千元），致丁○○、戊○○○不疑有他，而交付被告乙○○前開借款。嗣上開支票屆期均未獲兌現，經丁○○、戊○○○多次向被告乙○○催討，均未獲回應，而米琪旅行社
    亦拒絕償還丁○○、戊○○○上開欠款，並於九十四年二月
    三日辦理解散登記，丁○○、戊○○○至此方知受騙。因認
    被告共同涉有刑法第三百三十九條詐欺罪嫌，於九十四年六
    月二十八日向臺灣臺北地方法院檢察署對丙○○、乙○○提
    出告訴，又於九十五年七月十七日向該署對吳佩琪提出追加
    告訴。然為臺灣臺北地方法院檢察署檢察官以無積極證據足
    認被告有告訴意旨所指犯行，而依據刑事訴訟法第二百五十
    二條第十款規定，於九十五年十一月十四日以九十四年度偵
    字第二二九五四號、九十五年度偵字第二四一二八號為不起
    訴處分。聲請人不服，於法定期間內提起再議，又遭臺灣高
    等法院檢察署檢察長於九十五年十二月十四日以九十五年度
    上聲議字第五六一八號駁回再議；聲請人於九十五年十二月
    二十八日收受前揭駁回再議之處分書後仍不服，於法定期間
    內之九十六年一月四日向本院聲請交付審判等節，有前述處
    分書、駁回再議處分書影本在卷可稽，復據本院調閱該等卷
    宗屬實。
三、聲請交付審判意旨略以：(一)臺灣臺北地方法院檢察署檢察官
    對被告涉犯商業會計法、公司法部分隻字未提、漏未調查，
    。(二)被告涉嫌詐欺方面，１、米琪旅行社資產負債表記載尚
    有二百多萬元之結餘，但被告三人竟謊稱米琪旅行社因被告
    乙○○未將錢匯入而無法繼續經營，且旋於交付本案支票向
    聲請人借款後捏稱跳票而結束營業，並未先清償聲請人債權
    而將米琪旅行社結餘之二百餘萬元款項分派與股東，顯然詐
    欺意圖明顯。２、被告於九十四年一月五日之支票跳票前一
    天，再度傳真票面金額三十五萬元支票三張與聲請人，擬再
    騙取聲請人金錢，由該行為更足證被告詐欺行為明確，否則
    被告自知無資力，為何隱瞞事實再三向聲請人騙取金錢花用
    ？３、刑法詐欺罪之成立除以積極欺罔手段使人陷於錯誤外
    ，消極不告知亦屬之，聲請人智慮是否成熟與詐欺罪成立根
    本無關。４、被告乙○○於借款時，明知本身無資力還款，
    而動之以二十年舊識之情向聲請人借款，並藉由尚在營業之
    米琪旅行社短期支票及支付團費為由，先於九十三年十二月
    十七日前以二張小額票據借款並兌現為餌，取信聲請人，繼
    之以印尼大地震需退團費之藉口，逐步增加總借款金額，且
    於跳票後復假意要還款，並於擬出還款計劃後，未待聲請人
    同意即消失無蹤，直至聲請人向法院聲請發支付命令，才又
    出面協調。但其後又一再爽約，足認其製造還款協調的假象
    ，玩弄司法，冀圖脫免詐欺罪。５、被告吳佩琪為米琪旅行
    社之實際負責人，對該旅行社財務狀況應知之甚明，但竟設
    局詐騙，且與被告乙○○各說各話，推卸責任，足認該二人
    根本是串謀詐欺之共犯，請調閱米琪旅行社通聯紀錄以資佐
    證。６、被告丙○○雖辯稱僅為米琪旅行社掛名負責人，但
    其既然是該旅行社法定代理人，應就該旅行社對外一切行為
    負責，故聲請人向法院聲請對米琪旅行社發支付命令時，其
    未出面或指示被告吳佩琪依法還款，且同意米琪旅行社進行
    清算並將餘款二百餘萬元提領，難脫共犯之責云云。
四、聲請人認被告涉犯商業會計法、公司法而聲請交付審判部分
    ：
    按告訴人不服上級法院檢察署檢察長或檢察總長認再議為無
    理由而駁回之處分者，得於接受處分書後十日內委任律師提
    出理由狀，向該管第一審法院聲請交付審判已如前述。換言
    之，聲請交付審判之範圍，應以經檢察官、檢察長或檢察總
    長為不起訴處分、駁回再議者為限。故如未遭檢察官、檢察
    長或檢察總長為不起訴處分、駁回再議處分之事實，自非聲
    請交付審判之對象。聲請人既然指訴被告涉犯商業會計法、
    公司法犯行未經檢察官調查、認定，且依現有卷證資料，臺
    灣臺北地方法院檢察署檢察官確實並未對此部分為不起訴之
    處分。聲請人對之聲請交付審判，於法即有未合，應予駁回
    。
五、聲請人認被告涉犯詐欺而聲請交付審判部分：
  (一)按犯罪事實應依證據認定之，無證據不得推定其犯罪事實，
    刑事訴訟法第一百五十四條定有明文。次按「告訴人之告訴
    ，係以使被告受刑事訴追為目的，是其陳述是否與事實相符
    ，仍應調查其他證據以資審認。」、「證據力之強弱，事實
    審法院有自由判斷之權，故判斷證據力如不違背一般經驗之
    法則，即不得指為違法。」最高法院著有五十二年臺上字第
    一三○○號、二十五年上字第二○五三號判例可資參照（上
    開事實審法院對於證據之判斷職權，於偵查中由檢察官行之
    ）。再按，刑法第三百三十九條第一項詐欺取財罪之成立，
    須行為人主觀上有為自己或第三人不法所有之意圖，客觀上
    係以詐術使人將本人或第三人之物交付為構成要件。又債務
    人於債之關係成立後，如有未依債之本旨履行民事債務之情
    形，在一般社會經驗可能之原因甚多，縱令是出於惡意不履
    行，苟無足以證明其在債之關係發生時，自始即具有不法所
    有意圖之積極證據，亦僅能令負民事之遲延給付責任，尚不
    得據此債信違反之客觀事態，反推債務人於訂約之初，即有
    詐欺取財或詐欺得利之不法犯意。經查，如何難以遽謂被告
    等有詐欺犯嫌等節，臺灣臺北地方法院檢察署檢察官、臺灣
    高等法院檢察署檢察長均已於不起訴處分書、駁回再議處分
    書中詳為推敲論定，經核洵無違誤。聲請人仍執詞指摘，並
    不足採。
  (二)又按刑事訴訟法第二百五十八條之一規定告訴人得向法院聲
    請交付審判，係九十一年二月八日修正刑事訴訟法新增對於
    「檢察官不起訴或緩起訴裁量權」制衡之一種外部監督機制
    ，此時，法院僅在就檢察官所為不起訴或緩起訴之處分是否
    正確加以審查，以防止檢察機關認定有誤，依此立法精神，
    法院就聲請交付審判案件之審查，所謂「得為必要之調查」
    ，其調查證據之範圍，自應以偵查中曾顯現之證據為限，不
    可就告訴人新提出之證據再為調查，亦不可蒐集偵查卷以外
    之證據；否則與刑事訴訟法第二百六十條之再行起訴規定，
    混淆不清。而聲請人於本次聲請交付審判中，所提出之新證
    明方法以及所欲聲請調查之證據，依前揭說明，自非本院調
    查之範圍，聲請人若有爭執，宜另循刑事訴訟法其他規定，
    向檢察機關提出，聲請重啟偵查。
六、綜上，聲請人認被告涉犯商業會計法、公司法部分，檢察官
    並未為不起訴處分並駁回再議，聲請人對此部分聲請，於法
    不符。而聲請人認被告涉犯詐欺部分，原不起訴處分書及駁
    回再議處分書對於如何斷定無積極證據足認被告有何聲請人
    所指犯行乙節調查已臻明確且均詳述理由，對照卷內資料，
    核無不合，是原檢察官及臺灣高等法院檢察署檢察長分別予
    以不起訴處分及駁回再議之聲請，洵屬適法。本件交付審判
    之聲請具前述不合法、無理由之情事，爰依刑事訴訟法第二
    百五十八條之三第二項前段裁定駁回。
中     華    民    國    96    年    5    月   7      日
                   刑事第十庭  審判長法  官    吳秋宏
                                     法  官    林春鈴
                                     法  官    姚念慈
以上正本證明與原本無異。
本裁定不得抗告。
                                     書記官    劉芸珊
中     華    民    國    96    年    5    月   7      日
